【裁判字號】    99,訴,240
【裁判日期】    990428
【裁判案由】    違反毒品危害防制條例
【裁判全文】
臺灣屏東地方法院刑事判決               99年度訴字第240號
公  訴  人  臺灣屏東地方法院檢察署檢察官
被      告  甲○○
上列被告因違反毒品危害防制條例案件，經檢察官提起公訴（98
年度毒偵字第2011號），被告於本院準備程序就被訴事實為有罪
之陳述，經合議庭裁定由受命法官獨任進行簡式審判程序，並判
決如下：
    主  文
甲○○施用第一級毒品，累犯，處有期徒刑拾月，扣案之注射針
筒壹隻沒收。
    事  實
一、甲○○前因施用毒品案件，經本院以89年度毒聲字第843 號
    、第902 號裁定送觀察、勒戒後，認有繼續施用毒品之傾向
    ，復經本院以89年度毒聲字第1118號裁定令入戒治處所施以
    強制戒治，於民國90年11月28日執行完畢釋放，並由臺灣屏
    東地方法院檢察署檢察官以90年度戒毒偵字第408 號為不起
    訴處分確定。又於前揭強制戒治執行完畢釋放後5 年內之92
    年間因施用毒品案件，經本院以92年度簡字第524 號判決處
    有期徒刑5 月確定，於93年9 月6 日執行完畢。又因施用第
    一級、第二級毒品案件，經最高法院以97年度臺上字第1342
    號判決分別處有期徒刑1 年、8 月，定應執行刑為有期徒刑
    1 年6 月確定，於98年10月25日縮刑期滿執行完畢。詎仍未
    戒絕毒癮，明知海洛因業經行政院公告列為毒品危害防制條
    例第2 條第2 項第1 款之第一級毒品，不得施用、持有，竟
    基於施用第一級毒品海洛因之犯意，於98年11月22日14時許
    ，在屏東縣屏東市大湖村附近公墓，以將海洛因置於注射針
    筒摻水稀釋後注射之方式，施用海洛因1 次。嗣於同日16時
    40分許，甲○○在屏東縣屏東市○○路○段53巷99號廢棄空
    屋內與林元郎正欲施用毒品時為警查獲，當場扣得甲○○所
    有之注射針筒1 支，並經警為其採尿送驗，結果呈第一級毒
    品陽性反應，始悉上情。
二、案經屏東縣政府警察局屏東分局報告臺灣屏東地方法院檢察
    署檢察官偵查起訴。
    理  由
一、按簡式審判程式之證據調查，不受刑事訴訟法第159 條第1
    項所定：「被告以外之人於審判外之言詞或書面陳述，不得
    作為證據。」之限制，此見同法第273 條之2 規定甚明。是
    本判決下列所引用之被告以外之人於審判外所為之陳述，依
    前揭法律規定，均得作為證據，先予敘明。
二、(一)上開犯罪事實，業據被告甲○○坦承不諱，另有卷附之搜
      索扣押筆錄暨扣押物品目錄表各1 份（見警卷第15至18頁
      ）及扣案之注射針筒1 支可資佐證；而被告為警查獲後所
      排放之尿液經採樣送驗，以酵素免疫分析法初步檢驗及氣
      相層析質譜儀法確認檢驗結果，於鴉片類呈陽性反應，有
      屏東縣政府警察局屏東分局毒品案件涉嫌人尿液採證編號
      姓名對照表及臺灣檢驗科技股份有限公司98年12月9 日出
      具之濫用藥物尿液檢驗報告各1 紙附卷足稽（見警卷第22
      頁、偵卷第15頁），俱徵被告前揭不利於己之自白與事實
      相符。
    (二)按施用第一、二級毒品為犯罪行為，毒品危害防制條例第
      10條定有處罰明文。故施用第一、二級毒品者，依前揭規
      定本應科以刑罰。惟基於刑事政策，對合於一定條件之施
      用者，則依同條例第20條、第23條之規定，施以觀察、勒
      戒及強制戒治之保安處分。又毒品危害防制條例於92年7
      月9 日修正公佈，自93年1 月9 日施行，其中第20條、第
      23條將施用毒品之刑事處遇程式，區分為「初犯」及「5
      年內再犯」、「5 年後再犯」。依其立法理由之說明：「
      初犯」，經觀察、勒戒或強制戒治後，應為不起訴處分或
      不付審理之裁定；經觀察、勒戒或強制戒治執行完畢釋放
      後，「5 年內再犯」者，因其再犯率甚高，原實施之觀察
      、勒戒及強制戒治既已無法收其實效，爰依法追訴或裁定
      交付審理。至於經觀察、勒戒或強制戒治執行完畢釋放後
      ，「5 年後再犯」者，前所實施之觀察、勒戒或強制戒治
      已足以遮斷其施用毒品之毒癮，為期自新及協助其斷除毒
      癮，仍適用「初犯」規定，先經觀察、勒戒或強制戒治之
      程式。從而依修正後之規定，僅限於「初犯」及「5 年後
      再犯」2 種情形，始應先經觀察、勒戒或強制戒治程式。
      倘被告於5 年內已再犯，經依法追訴處罰，縱其第3 次（
      或第3 次以上）再度施用毒品之時間，在初犯經觀察、勒
      戒或強制戒治執行完畢釋放5 年以後，已不合於「5 年後
      再犯」之規定，且因已於「5 年內再犯」，顯見其再犯率
      甚高，原實施觀察、勒戒或強制戒治，已無法收其實效，
      即應依該條例第10條處罰（最高法院97年9 月9 日97年度
      第5 次刑事庭會議決議參照）。本案被告於89年間因施用
      毒品案件，經本院裁定送觀察、勒戒後，認有繼續施用毒
      品之傾向，復經本院裁定令入戒治處所施以強制戒治，於
      90年11月28日執行完畢釋放，並由臺灣屏東地方法院檢察
      署檢察官以90年度戒毒偵字第408 號為不起訴處分確定後
      ，又於92年間因施用毒品案件，經本院以92年度簡字第52
      4 號判決處有期徒刑5 月確定等情，有臺灣高等法院被告
      前案紀錄表在卷可稽，則被告前因犯施用毒品罪，經強制
      戒治執行完畢釋放後，5 年內既已再犯施用毒品罪，並經
      依法追訴處罰，縱本次施用毒品之時間，係在前次施用毒
      品經強制戒治執行完畢釋放5 年以後，仍與「5 年後再犯
      」有別，而無毒品危害防制條例第20條第3 項之適用，自
      應依法追訴審判。
    (三)綜上所述，本案事證明確，被告施用第一級毒品犯行，洵
      堪認定，應予依法論科。
三、按海洛因屬毒品危害防制條例第2 條第2 項第1 款規定之第
    一級毒品，核被告所為，係犯同條例第10條第1 項之施用第
    一級毒品罪。被告施用前後持有第一級毒品之低度行為，為
    其施用之高度行為所吸收，不另論罪。被告有如犯罪事實項
    下所載之前科紀錄，有臺灣高等法院被告前案紀錄表1 份附
    卷可稽，其於徒刑執行完畢後5 年內，故意再犯本案有期徒
    刑以上之罪，為累犯，應依刑法第47條第1 項規定，加重其
    刑。爰審酌被告曾因施用毒品案件，經送觀察、勒戒、強制
    戒治及判刑確定執行完畢，仍不知戒絕，又觸犯本件犯行，
    戕害己身，顯示其定力不足、意志不堅、易受外界誘惑，惟
    犯後坦承犯行，態度良好，併其之生活狀況、智識程度等一
    切情狀，量處如主文所示之刑。
四、扣案之注射針筒1 支，為被告所有供其犯本件施用毒品罪所
    用之物，業據其供承在卷（見本院卷第40頁左面），且經送
    鑑後尚無毒品反應，有高雄醫學大學附設中和紀念醫院99年
    4 月2 日檢驗報告1 紙存卷可考（見本院卷第29頁），爰依
    刑法第38條第1 項第2 款諭知沒收。至警方於本件查獲時扣
    得之海洛因1 包（毛重0.27公克），係被告於本件施用毒品
    犯行後之98年11月22日16時許與林元郎共同出資購入，業據
    被告及證人林元郎於警詢時供陳無訛（見警卷第6 、11頁）
    ，即與被告本件施用毒品犯行無涉，尚無從為沒收之諭知，
    併此敘明。
據上論斷，應依刑事訴訟法第273 條之1 第1 項、第299 條第1
項前段，毒品危害防制條例第10條第1 項，刑法第11條前段、第
47條第1 項、第38條第1 項第2 款，判決如主文。
本案經檢察官潘國威到庭執行職務。
中    華    民    國    99    年    4     月    28    日
                  刑事第三庭  法  官  李珮妤
以上正本證明與原本無異。
如不服本判決應於收受判決後10日內向本院提出上訴書狀，並應
敘述具體理由；其未敘述上訴理由者，應於上訴期間屆滿後20日
內向本院補提理由書（均須按他造當事人之人數附繕本）「切勿
逕送上級法院」。
中    華    民    國    99    年    4     月    28    日
                              書記官  劉淑蓉
附錄本案論罪科刑法條：
毒品危害防制條例第10條第1 項
施用第一級毒品者，處6 月以上5 年以下有期徒刑。

司法院資訊處製作；財團法人民間司法改革基金會備份。
